臺灣基隆地方法院基隆簡易庭民事判決
原　　　告　瑞德資產管理有限公司
法定代理人　高銘煌
訴訟代理人　陳筱郁
被　　　告　陳建志
被　　　告　劉真行
上列當事人間請求給付借款事件，本院於民國100年6月29日言詞
辯論終結，判決如下：
    主  文
被告應連帶給付原告新臺幣柒萬捌仟捌佰玖拾元，及自民國一百
年一月二十日起至清償日止，以新臺幣肆拾陸萬肆仟捌佰貳拾伍
元，按年息百分之五計算之違約金。
訴訟費用由被告連帶負擔百分之二十，餘由原告負擔。
本判決原告勝訴部分得假執行。
    事實及理由
一、程序方面
    被告陳建志經合法通知，未於言詞辯論期日到場，核無民事
    訴訟法第386條各款所列情形，爰依民事訴訟法第436條第2
    項、第385條第1項前段之規定，准原告之聲請，由其一造辯
    論而為判決。
二、原告主張之原因事實
    被告陳建志邀同被告劉真行於86年11月8日向訴外人寶慶汽
    車股份有限公司以附條件買賣方式購買汽車1部，約定分期
    總價為新臺幣（下同）1,389,180元，自86年12月8日起至91
    年11月8日止，共分60期，每月1期，每期應給付23,153元。
    嗣後訴外人寶慶汽車股份有限公司將上揭債權於96年間讓與
    原告。經計算被告陳建志尚積欠本金464,825元，及自89年
    12月9日起至清償日止按年息12.5計算之利息，而被告劉真
    行為連帶保證人，因此應就上揭債務負連帶清償責任，為此
    聲明被告應連帶給付原告464,825元，及自89年12月9日起至
    清償日止按年息12.5計算之利息，暨按上開金額每百元每日
    五分（即百分之五）計算之違約金。
三、被告抗辯：
（一）被告陳建志未曾到庭或提出書狀為抗辯。
（二）被告劉真行固不否擔任系爭負條件買賣契約之連帶保證人
      ，然辯稱依據契約條款第二項（一）約定，契約有效期間
      為最後付款日2個月內，因此自92年1月8日起其即無庸負
      保證責任。又依據民法第752條規定，原告一段期間不請
      求，其即無庸繼續負擔連帶保證責任，是以原告不得請求
      其負連帶保證清償之責。且本件原告之請求權時效亦已消
      滅，不得再向被告請求。基於前述，聲明：駁回原告之訴
      。
四、得心證之理由：
（一）首查，原告主張被告陳建志邀同被告劉真行為連帶保證人
      與訴外人寶慶公司成立附條件買賣契約，嗣後並未按期繳
      款，尚積欠汽車價金464,825元及遲延利息、違約金均未
      給付，嗣後寶慶汽車公司業將系爭上揭債權讓與原告等事
      實。被告劉真行不否認其為上揭債務之連帶保證人。並有
      原告提出契約書1份、債權讓與契約書1份、存證信函2份
      、客戶利息計算表1份尚堪採信為真。
（二）次查，系爭債務本金部分乃為汽車買賣價金之債權，應屬
      民法第126條第1項第8款之商人所供給商品之代價，其請
      求權時效應為2年，系爭汽車買賣契約乃於86年11月8日簽
      訂，約定分期給付，最後1期付款日為91年11月8日，且主
      債務人早於89年12月8日起即未按期給付款項，依據合約
      約定主債務人即喪失期限利益應立即清償，是以系爭債權
      本金部分之清償日應為89年12月9日，迄至原告提出本訴
      即100年1月2日止，早已逾2年之請求權時效，是以被告劉
      真行抗辯系爭汽車價金債權已罹於時效而消滅，顯屬有據
      。
（三）按民法第275條規定連帶債務人中之一人受確定判決，而
      其判決非基於該債務人之個人關係者，為他債務人之利益
      亦生效力，故債權人以各連帶債務人為共同被告提起給付
      之訴，被告一人提出非基於其個人關係之抗辯有理由者，
      對於被告各人即屬必須合一確定，自應適用民事訴訟法第
      56條第1項之規定，利益及於為到庭之被告陳建志，因此
      本件被告劉真行所為時效消滅之抗辯其利益亦及於被告陳
      建志，是以本金債權部分，對被告2人均罹於時效消滅。
（四）又按已發生之利息及違約金債權，皆為獨立之債權，非民
      法第295條第1項所謂之從屬債權，此觀同條第2項明定，
      未支付之利息，推定其隨同原本移轉於受讓人，及同法第
      126條就此另有短期時效之規定自明。又消滅時效，自請
      求權可行使時起算，民法第128條定有明文。而消滅時效
      完成，僅債務人取得拒絕履行之抗辯權，得執以拒絕給付
      而已，其原有之法律關係並不因而消滅。故原本債權縱已
      罹於時效，但在債務人行使該抗辯權之前，仍得陸續發生
      利息及違約金債權。此項已為獨立債權之利息及違約金，
      既與原本債權各有其時效期間及起算期，自不能因債務人
      抗辯原本債權罹於時效而隨同消滅。
（五）因此原告對被告等請求汽車價金之本金債權請求權雖然業
      據被告劉真行提出時效抗辯而使原告對被告2人之本金債
      權請求權消滅，但原告對被告等請求464,825元本金自89
      年12月9日起至清償日止，按年息12.5﹪計算之遲延利息
      ，及每百元每日5分之違約金部分，尚非當然一併消滅，
      仍應逐一審酌如下：
   1、遲延利息部分：系爭契約書面第8條第1、2項約定：乙方
      （即被告陳建志）遲延付款者，應立即清償，並支付自遲
      延時起至清償日止，按中央銀行核定放款利率計算之利息
      等語。其中遲延利息部分係約定利率為中央銀行核定之放
      款利率浮動計算，而非如原告起訴狀所主張之年息12.5﹪
      ，起訴狀主張按12.5﹪計算利息尚屬無據，應依契約所訂
      中央銀行核定放款利率部分計算遲延利息，依據原告自陳
      因2003年以後中央銀行不再核定放款利率，因此提出基本
      放款利率表，2002年以前屬中央銀行核定放款利率，2003
      年以後則由中央銀行統計臺灣銀行、合作金庫、第一銀行
      、華南銀行、彰化銀行之平均放款利率為基本放款利率，
      本院認以上揭基本放款利率作為約定遲延利率之依據尚屬
      可採。又被告劉真行針對利息請求提出時效抗辯，利息部
      分依據民法第126條規定，其請求權時效期間為5年，是以
      在被告100年7月26日提出時效抗辯回溯5年以上之利息債
      權，應生請求權消滅之法律效果，原告不得對被告等提出
      請求，但提出時效抗辯往前回溯5年內（即95年7月27日起
      至100年7月26日止）之五年間利息債權請求權尚未消滅，
      是以原告尚得請求被告等連帶給付5年內利息計算如下：
      (1)、100年1月1日起至100年7月25日止，共計207天，本金
          464,825元，按基本放款利率2.73﹪計算，遲延利息
          為20,325元。（464,825×2.73﹪×207/365≒7,197
          ）
      (2)、99年1月1日起至99年12月31日止，1年，本金464,825
          元，按基本放款利率2.56﹪計算，遲延利息為11,900
          元。（464,825×2.72﹪×1≒11,900）
      (3)、98年1月1日起至98年12月31日止，1年，本金464,825
          元，按基本放款利率2.56﹪計算，遲延利息為11,900
          元。（464,825×2.72﹪×1≒11,900）
      (4)、97年1月1日起至97年12月31日止，1年，本金464,825
          元，按基本放款利率4.21﹪計算，遲延利息為19,569
          元。（464,825×4.21﹪×1≒19,569）
      (5)、96年1月1日起至96年12月31日止，1年，本金464,825
          元，按基本放款利率4.31﹪計算，遲延利息為20,034
          元。（464,825×4.31﹪×1≒20,034）
      (6)、95年7月27日起至95年12月31日止，共計158日，本金
          464,825元，按基本放款利率4.12﹪計算，遲延利息
          為8,290元。（464,825×4.12﹪×158/365≒8,290）
      以上合計遲延利息為78,890元（7,197＋11,900＋11,900
      ＋19,569＋20,034＋8,290＝78,890），因此原告請求被
      告給付78,890元遲延利息部分為有理由，逾上揭部分則無
      理由，應予駁回。
   2、違約金部分：系爭契約書面第8條第1、2項確實約定：乙
      方（即被告陳建志）遲延付款者，應立即清償，...另應
      支付每百元每日5分計算之違約金等語。因此原告請求被
      告等給付契約約定之每百元每日5分之違約金，尚屬有據
      ，而上揭違約金約定換算為年息即為18.25﹪（0.05/100
      ×365＝18.25﹪）。雖被告劉真行針對違約金債權提出時
      效抗辯，但違約金之約定，為賠償給付遲延所生之損害，
      於債務人給付遲延時，債權人始得請求，既非定期給付之
      債務，因此其時效為15年，然系爭債權違約金乃自89年12
      月9日起算迄今未逾15年，是以原告對被告等違約金請求
      權之時效均未消滅，因之原告依據契約確實得請求被告等
      連帶給付89年12月9日起迄至清償日止，按年息18.25﹪計
      算之違約金。
   3、然按民法第252條規定：「約定之違約金額過高者，法院
      得減至相當之數額。」故約定之違約金苟有過高情事，法
      院即得依此規定核減至相當之數額，此項核減，法院得以
      職權為之。本院審酌系爭汽車債權積欠本金僅有464,825
      元，但因原告本件債務遲延自89年迄今已超過10年以上，
      如果先計算10年間所生之違約債權已達84萬元以上（464,
      825×18.25 ﹪×10≒848,306），顯然超過本來積欠的本
      金甚多，而且長期遲延原因乃在於原告並未積極行使權利
      追償債權，方導致違約金逐年累積，因此本院認為在原告
      提出本件訴訟前之違約金請求，可歸責於原告怠於行使權
      利所產生，參酌最高法院97年度台上字第950號權利失效
      中揭諸的行使權利應符合誠信原則之意旨，認原告怠於行
      使權利導致之鉅額違約金債權應予以免除，本件違約金債
      權應減自原告開始積極行使權利聲請支付命令之日即100
      年1月20日起至清償日止，方得開始計算，然又衡量本件
      遲延利息約定，依據最近中央銀行公布之基本放款利率僅
      有2.73﹪，本件違約金約定竟高達年息18.25﹪，顯屬過
      高，因此本院認違約金以法定利率5﹪較為妥適。因此被
      告等應給付自100年1月20日起至清償日止，將本金464,82
      5元按年息5﹪計算之違約金。
（六）按就定有期限之債務為保證，與約定保證人於一定期間為
      保證情形不同，此項保證未定期間，而定有清償期限之債
      務，在主債務人清償期屆滿後，除保證人已定期催告債權
      人向主債務人為審判上請求者外，保證人不得以債權人遲
      遲不為審判上請求，而免除其保證責任（最高法院49年台
      上字第1756號判例要旨參照）。
（七）查系爭契約第2條雖有「甲乙雙方並同意以最後付起貳個
      月為本契約登記有效期限日」等約款，但該部分約款乃負
      條件買賣登記之日期，並非針對被告劉真行保證期限之約
      定，因此款告劉真行抗辯其所為保證屬定期保證顯屬誤認
      ，因此本件並無民法752條之適用。
（八）原告依據買賣契約請求被告等連帶給付利息78,890元部分
      ，及自100年1月20日起至清償日止，就本金464,825元按
      年息5﹪計算之違約金部分為有理由，應予准許，逾上揭
      部分，則無理由應予駁回。
五、據上論結，原告之訴一部有理由，一部無理由，依民事訴訟
    法第436條第2項、第385條第1項前段、第87條第1項、第79
    條、第389條第1項第3款，判決如主文。
中    華    民    國   100    年    9     月    8     日
                  基隆簡易庭法  官  王翠芬
以上正本係照原本作成。
對於本件判決如有不服，應於收受送達後20日內向本院提出上訴
書狀，上訴於本院合議庭，並按他造當事人之人數附具繕本。
中    華    民    國   100    年    9     月    8     日
                            書記官  李一農